【裁判字號】    98,台上,5374
【裁判日期】    980918
【裁判案由】    違反毒品危害防制條例
【裁判全文】
最高法院刑事判決            九十八年度台上字第五三七四號
上   訴   人  台灣高等法院台南分院檢察署檢察官
上訴人即被告  甲○○
                      之2
選 任辯護 人  蘇精哲律師
              王建元律師
上列上訴人等因被告違反毒品危害防制條例案件，不服台灣高等
法院台南分院中華民國九十七年十二月三十一日第二審更審判決
（九十七年度重上更(三)字第三八二號，起訴案號：台灣台南地方
法院檢察署九十年度偵字第八三五九號、偵緝字第五七四、五七
五號），提起上訴，本院判決如下：
    主  文
上訴駁回。
    理  由
按刑事訴訟法第三百七十七條規定，上訴於第三審法院，非以判
決違背法令為理由，不得為之。是提起第三審上訴，應以原判決
違背法令為理由，係屬法定要件。如果上訴理由書狀並未依據卷
內訴訟資料，具體指摘原判決不適用何種法則或如何適用不當，
或所指摘原判決違背法令情事，顯與法律規定得為第三審上訴理
由之違法情形，不相適合時，均應認其上訴為違背法律上之程式
，予以駁回。本件原判決撤銷第一審關於上訴人即被告甲○○（
下稱：被告）販賣第二級毒品部分之科刑判決，改判論被告以共
同販賣第二級毒品罪，處有期徒刑柒年肆月，併為相關從刑之諭
知。係依憑被告之部分自白（被告於警詢、檢察官偵查中及第一
審就應否羈押為訊問時，迭次坦承：「其受江俊明之囑託交付安
非他命予他人，江俊明會拿零用錢給其與鄭建良花用，及不定時
提供安非他命予其二人吸用」等情不諱；並先後於檢察官偵查中
供稱：「從民國九十年七月初認識他們後，幫他們賣安非他命，
有時負責收錢，有時江俊明帶其出去送毒品，收回來錢給江俊明
與江宜玲，江俊明會給其零用錢花用，有時給一包安非他命」；
以及於第一審就應否羈押為訊問時供述：「自九十年七月初開始
替江俊明送安非他命，江俊明會給錢讓伊花用，其因為沒有工作
，又要養一個小孩需要錢，所以才幫江俊明送毒品」各等語），
參酌證人江俊明、江宜玲、鄭建良、陳重成等人之證言（江俊明
於原審法院前審具結證述：「甲○○幫忙送毒品，賣毒品的錢沒
有分給他，但有拿藥給他吃」；江宜玲於第一審供證：「〈鄭建
良與甲○○有無幫江俊明送毒品？〉鄭建良有在幫江俊明送，甲
○○也有幫江俊明送過，另有借車給江俊明，甲○○是今〈九十
〉年七月分過去那裡，他都是在客廳打地舖，江俊明有要用車就
向甲○○借」各等語。證人陳重成、鄭建良等二人，則就江俊明
與鄭建良於九十年七月初某日，在台南縣玉井芒果市場，以二包
新台幣〈下同〉五千元之價格，販賣第二級毒品甲基安非他命予
陳重成之事實，分別具結證述明確，鄭建良並證稱：「被告和伊
一樣，可得到江俊明供給安非他命使用或零用錢花用；被告與伊
的情形相似」等語），及卷附之內政部警政署刑事警察局九十一
年一月二十三日刑鑑字第九七五四號鑑驗通知書暨扣案之安非他
命八小包、電子秤一台、空塑膠袋五百個等證據資料，而為論斷
，已敘述其所憑之證據及得心證之理由。並說明：互核被告與江
俊明、鄭建良上開供述，就被告於九十年七月初加入江俊明、鄭
建良之販毒集團，幫江俊明送毒品與購毒者，並從中獲得江俊明
提供之安非他命等重要情節，彼此間之供述大致相符；且警方進
行搜索時，被告與鄭建良均在現場，江俊明、鄭建良涉犯共同販
賣第二級毒品部分，亦分別經原審法院前審判處江俊明有期徒刑
八年確定（九十二年度上更(一)字第三七三號）及第一審判處鄭建
良有期徒刑六年確定（九十年度訴字第一四四一號），該二判決
均認定被告係販賣第二級毒品之共同正犯無誤。又被告與鄭建良
指證江俊明曾提供安非他命予彼等吸用，江俊明因此涉犯轉讓第
二級毒品罪部分，亦經第一審判處有期徒刑一年確定（九十年度
訴字第一四四一號），有各該判決書在卷可按。而以被告否認犯
罪之辯解，為飾卸之詞，不足採取，亦已依憑卷證資料，在理由
內詳加指駁。從形式上觀察，原判決並無足以影響判決結果之違
法情形存在。檢察官上訴意旨略稱：原判決事實欄記載：被告於
九十年七月初加入江俊明、鄭建良之販毒集團，三人共同意圖營
利，基於犯意之聯絡，以台南縣永康市○○○路五三一號十三樓
之三鄭建良租賃處為根據地，由江俊明負責提供甲基安非他命，
再將甲基安非他命交付鄭建良或甲○○，或由江俊明、鄭建良或
被告負責將甲基安非他命送交買主，鄭建良、被告向買主收取金
錢，所得悉交付江俊明，江俊明則不定時給予鄭建良及被告不等
金額之現款供日常生活花用，或無償轉讓甲基安非他命予被告施
用。嗣於九十年七月初某日，先由鄭建良與陳重成聯絡相約在台
南縣玉井芒果市場交易，再由鄭建良與江俊明依約至上址，以二
包五千元之價格，販賣第二級毒品甲基安非他命予陳重成，得款
五千元（未扣案）等情。則被告應與江俊明、鄭建良成立共同連
續販賣第二級毒品罪，原判決未論以連續犯，於法有違；又原判
決認被告僅與江俊明、鄭建良共同販賣甲基安非他命予陳重成一
次，但事實欄並未提到被告，理由內亦未加以說明，同有未合等
語。被告上訴意旨略稱：證人依法應具結而未具結者，其證言不
得作為證據，刑事訴訟法第一百五十八條之三定有明文。江俊明
、江宜玲於檢察官偵查時均未具結（見八三五九號偵查卷第四三
五至四三七頁），其二人關於被告部分之證言，即無證據能力，
不因被告及其辯護人表示同意或無異議，而有差別，原判決認為
具有證據能力，已有未合；且被告否認警詢供述之任意性，主張
當時被告毒癮發作，原審對此未詳為查證，僅憑警員陳俊宏之證
言，即認被告之警詢供述為可採，難謂適法；又被告如何與江俊
明、鄭建良謀議出售甲基安非他命予陳重成，以及交易完成後，
江俊明有無拿錢或甲基安非他命給被告，原判決均未交待，亦有
違誤；而江宜玲已於原審表示其未目睹被告交易毒品，江宜玲有
關被告參與販賣毒品之供述，應係個人推測之詞，無證據能力；
另警方所查獲之電子秤一台，與被告無涉，原審採為不利被告之
證據，同有違誤云云。惟查原判決就其如何綜合全部證據資料，
判斷上訴人有前揭犯行之心證理由，已闡述明晰，所為之論斷，
核與證據法則並無違背，要無採證違法之情形。原判決事實欄認
定被告僅與江俊明、鄭建良共同販賣甲基安非他命予陳重成一次
，並於理由內說明被告其餘被訴販賣第二級毒品犯行，尚乏積極
證據足以證明，應認該部分犯罪不能證明，因公訴人係以連續犯
裁判上一罪起訴，故不另為無罪之諭知（見原判決第十二至十六
頁）。被告既僅有該次販賣第二級毒品行為，原判決未論以連續
犯，自無違法之可言。又以自己共同犯罪之意思，事先同謀而推
由其中一部分人實行犯罪行為者，為共同正犯，業經司法院著有
釋字第一０九號解釋可參。原判決說明：被告加入江俊明、鄭建
良等人之販毒集團，由江俊明提供甲基安非他命，被告或鄭建良
交付毒品予購毒者，並由江俊明無償提供甲基安非他命予被告施
用，或給與被告金錢花用，以為報酬，被告與江俊明、鄭建良就
共同販賣甲基安非他命予陳重成犯行，係在其合同意思範圍以內
，自應與江俊明、鄭建良共同負責，成立共同正犯之理由（見原
判決第七至九頁）。已足認被告係以自己共同犯罪之意思，事先
同謀而推由其中一部分人實行犯罪行為，成立共同正犯；原判決
之論述雖稍嫌簡略，但與判決理由不備之違法情形，並不相當。
檢察官上訴意旨執此指摘，難認係合法之第三審上訴理由。次查
檢察官在偵查過程中，如認為有將具有共犯關係之共同被告改以
證人訊問之必要，該共同被告既經轉換為證人，始有具結之問題
；倘檢察官衡量案件情節、共同被告間之實際狀況、偵查效率及
手段之合法性、合目的性等因素，認為不宜改以證人訊問，按之
偵查之任意處分原則，並無不合。該共同被告既仍以被告之身分
接受訊問，其身分並非證人，即無應令具結之可言，不符刑事訴
訟法第一百五十八條之三「依法應具結」之要件，不能據以排除
其證據能力。原判決引用江俊明、江宜玲二人於偵查時之證述，
江俊明、江宜玲均係以被告之身分接受訊問，有偵查筆錄可稽（
同上偵查卷第四三五至四三七頁）。其二人之身分既非證人，自
無具結之問題。被告上訴意旨執此指摘，自非合法之第三審上訴
理由。又被告於警詢時所言，均係出於任意陳述，其嗣後改稱當
時毒癮發作一節，並無足採，原判決已論述甚詳，被告上訴意旨
仍執陳詞，對原判決已明白論列之事項，任意指為違法，亦非上
訴第三審之適法理由。至被告與江俊明、鄭建良就共同販賣甲基
安非他命予陳重成犯行，應成立共同正犯，原判決已論斷如上，
並無理由不備之情形；而交易完成後，江俊明是否拿錢或甲基安
非他命給被告，並不影響被告成立共同正犯，原判決未予說明，
不能指為違法。另原判決引用江宜玲於第一審供證：「（鄭建良
與甲○○有無幫江俊明送毒品？）鄭建良有在幫江俊明送，甲○
○也有幫江俊明送過，另有借車給江俊明，甲○○是今（九十）
年七月分過去那裡，他都是在客廳打地舖，江俊明有要用車就向
甲○○借」等語，並非個人推測之詞，原判決採信江宜玲於第一
審之證言，而不採其於原審翻異之說詞，係法院取捨證據職權之
合法行使；另警方在前開租賃處廁所天花板所查獲之電子秤一台
，係江俊明所有供販賣第二級毒品所用之物，原判決已詳為說明
，並無採證違法情事。被告上訴意旨憑持己見，任意指摘，亦非
適法之第三審上訴理由。被告其餘上訴意旨，或就原審採證認事
之職權行使，或就不影響判決本旨之枝節事項，任意指摘，並為
單純事實上之爭執，難認已符合首揭法定之第三審上訴要件。綜
上所述，檢察官與被告之上訴，均違背法律上之程式，均應予駁
回。
據上論結，應依刑事訴訟法第三百九十五條前段，判決如主文。
中    華    民    國  九十八  年    九    月   十八   日
                      最高法院刑事第三庭
                          審判長法官  林  增  福
                                法官  張  清  埤
                                法官  陳  世  雄
                                法官  何  菁  莪
                                法官  郭  毓  洲
      本件正本證明與原本無異
                                      書  記  官
中    華    民    國  九十八  年    九    月  二十二  日
                                                Ａ


司法院資訊處製作；財團法人民間司法改革基金會備份。
